【裁判字號】    97,訴,4620
【裁判日期】    971128
【裁判案由】    毒品危害防制條例
【裁判全文】
臺灣板橋地方法院刑事判決              97年度訴字第4620號
公  訴  人  臺灣板橋地方法院檢察署檢察官
被      告  甲○○
上列被告因毒品危害防制條例案件，經檢察官提起公訴（97年度
毒偵字第7790號），被告於準備程序對被訴事實為有罪之陳述，
本院合議庭裁定由受命法官改依簡式審判程序獨任審理，判決如
下：
    主      文
甲○○施用第一級毒品，累犯，處有期徒刑拾月。扣案海洛因壹
包（驗餘淨重零點零肆零柒公克）沒收銷燬之。
    事      實
一、甲○○前於民國89年間因施用毒品案件，經送觀察、勒戒，
    認有繼續施用毒品傾向，再經令入戒治處所施以強制戒治，
    於90年1 月20日停止戒治並交付保護管束，至同年5 月18日
    保護管束期滿，視為強制戒治執行完畢；又因施用毒品案件
    ，再經送戒治處所施以強制戒治，於91年6 月13日停止戒治
    交付保護管束，後經撤銷停止戒治，於92年7 月23日強制戒
    治期滿執行完畢；復因施用毒品與竊盜等案件，分經判處有
    期徒刑11月、7 月、10月、8 月、4 月確定，並各經減刑為
    有期徒刑5 月又15日、3 月又15日、5 月、4 月、2 月，前
    兩罪經定執行有期徒刑8 月又15日，後3 罪經定執行有期徒
    刑9 月又15日確定後合併執行，於97年4 月16日縮刑期滿執
    行完畢。詎仍不知悔改，竟基於施用第一級毒品海洛因之犯
    意，於97年9 月11日21時許為警採尿時往前回溯26小時內之
    某時許（應扣除為警查獲後至採尿時之人身自由受拘束無法
    施用毒品期間），在臺北縣中和市○○路435 巷2 之9 號當
    時住處內，以將海洛因粉末捲入香菸內點燃吸食之方式施用
    海洛因1 次。嗣於97年9 月11日18時50分許，為警在臺北縣
    板橋市○○路○ 段44號前查獲，並扣得海洛因1 包（驗餘淨
    重0.0407公克）。經採集其尿液檢體送驗，結果呈海洛因代
    謝物可待因、嗎啡類陽性反應。
二、案經臺北市政府警察局信義分局報告臺灣板橋地方法院檢察
    署檢察官偵查起訴。
    理      由
一、本案被告甲○○所犯係死刑、無期徒刑、最輕本刑為三年以
    上有期徒刑以外之罪，且非高等法院管轄之第一審案件，其
    於準備程序中就被訴事實為有罪之陳述，經本院告知簡式審
    判程序之旨，並聽取公訴人、被告之意見後，經合議庭裁定
    由受命法官獨任進行簡式審判程序，合先敘明。
二、上揭事實，業據被告於本院審理時坦承不諱，且被告於97年
    9 月11日為警查獲後，經採集其尿液檢體送驗，結果確呈海
    洛因代謝物可待因、嗎啡類陽性反應，有臺灣尖端先進生技
    醫藥股份有限公司濫用藥物檢驗報告附卷可憑，另有經交通
    部民用航空局航空醫務中心鑑定確認，驗餘淨重0.0407公克
    之第一級毒品海洛因1 包扣案可佐，足證被告自白確與事實
    相符，堪以採信。
三、按毒品危害防制條例於92年7 月9 日修正公布，自93年1 月
    9 日施行，其中第20條、第23條將施用毒品之刑事處遇程序
    區分為「初犯」、「5 年內再犯」、「5 年後再犯」。依其
    立法理由之說明：「初犯」，經觀察、勒戒或強制戒治，應
    為不起訴處分或不付審理之裁定；經觀察、勒戒或強制戒治
    執行完畢釋放後，「5 年內再犯」者，因其再犯率甚高，原
    實施之觀察、勒戒及強制戒治既已無法收其實效，爰依法追
    訴或裁定交付審理。至於經觀察、勒戒或強制戒治執行完畢
    釋放，「5 年後再犯」者，前所實施之觀察、勒戒或強制戒
    治已足以遮斷其施用毒品之毒癮，為期自新及協助其斷除毒
    癮，仍用「初犯」規定，先經觀察、勒戒或強制戒治之程序
    。從而，依修正後之規定，祇於「初犯」及「5 年後再犯」
    2 種情形，有其追訴條件之限制，即須於初犯經觀察、勒戒
    或強制戒治釋放後，5 年內均無施用毒品之行為，始能認其
    前所實施之觀察、勒戒或強制戒治已足遮斷毒癮，而得於5
    年後再犯時，再予適用初犯之規定，重行觀察、勒戒等程序
    。倘5 年內已經再犯，被依法追訴處罰，縱其第3 次（或第
    3 次以上）施用毒品之時間在初犯釋放5 年以後，即與「5
    年後再犯」之情形有別，且因已於「5 年內再犯」，顯見其
    再犯率甚高，原實施觀察、勒戒或強制戒治，已無法收其實
    效，自無再經觀察、勒戒及強制戒治之必要，應由檢察官逕
    行起訴，始符新法修正之本旨（最高法院95年第7 次刑事庭
    會議決議參照）。查被告前已有多次因施用毒品犯行，經送
    觀察、勒戒、強制戒治完畢，及經判處罪刑確定之情形，有
    臺灣高等法院被告前案紀錄表乙份附卷可參，被告既曾於上
    開觀察、勒戒、強制戒治執行完畢釋放後5 年內再犯施用毒
    品之罪，雖本案施用毒品之時間在初犯釋放5 年後，惟被告
    既已先於5 年內再犯，顯見其再犯率甚高，原實施之觀察、
    勒戒、強制戒治已無法收其實效，而無5 年戒斷期之存在，
    即無再行觀察、勒戒或強制戒治之必要，揆諸前揭說明，仍
    應依法論科。
四、核被告所為，係犯毒品危害防制條例第10條第1 項之施用第
    一級毒品罪。至被告施用前後持有海洛因之低度行為，為其
    進而施用之高度行為所吸收，不另論罪。查被告有如前述因
    犯罪經判處罪刑確定及執行之前案紀錄已見於前，其於受徒
    刑之執行完畢後，5 年以內故意再犯本案有期徒刑以上之罪
    ，為累犯，應依法加重其刑。爰審酌被告之素行不佳，經執
    行觀察、勒戒、強制戒治後仍未戒除吸毒惡習，多次施用毒
    品危害其個人身心健康，及犯罪後坦承犯行，態度尚屬良好
    等一切情狀，量處如主文所示之刑，以示懲儆。
五、扣案海洛因1 包（驗餘淨重0.0407公克），為被告持有供施
    用之第一級毒品，而本件海洛因為細微粉末，部分沾附於包
    裝袋上，若欲完全析離，雖非不可能，但此舉對毒品危害防
    制政策之施行，並無特殊助益，且徒費執行之成本，故均併
    依毒品危害防制條例第18條第1 項前段規定宣告沒收銷燬之
    ，以符執行之實際。
據上論斷，應依刑事訴訟法第273 條之1 第1 項、第299 條第1
項前段，毒品危害防制條例第10條第1 項、第18條第1 項前段，
刑法第11條前段、第47條第1 項，判決如主文。
本案經檢察官蘇振文到庭執行職務。
中    華    民    國    97    年    11    月    28    日
                  刑事第六庭  法  官  盧軍傑
上列正本證明與原本無異。
如不服本判決，應於判決送達後10日內敘明上訴理由，向本院提
出上訴狀 (應附繕本) ，上訴於臺灣高等法院。其未敘述上訴理
由者，應於上訴期間屆滿後20日內向本院補提理由書「切勿逕送
上級法院」。
                              書記官  周玉茹
中    華    民    國    97    年    11    月    28    日
附錄本案論罪科刑法條全文：
毒品危害防制條例第10條
施用第一級毒品者，處六月以上五年以下有期徒刑。
施用第二級毒品者，處三年以下有期徒刑。


司法院資訊處製作；財團法人民間司法改革基金會備份。
